臺灣高等法院臺南分院刑事判決　　　　　　　　九十三年度上易字第三七一號　Ａ
　　　上　訴　人　臺灣臺南地方法院檢察署檢察官
　　　被　　　告　甲　○　○
　　　右　一　人
　　　選任辯護人　查　名　邦　律師
右上訴人因被告賭博案件，不服臺灣臺南地方法院九十二年度易字第一二０二號中華
民國九十三年六月三十日第一審判決（起訴案號：臺灣臺南地方法院檢察署九十二年
度偵字第七二七二號），提起上訴，本院裁定如左：
      主      文
原判決撤銷。
乙○○連續意圖營利，聚眾賭博，處有期徒刑肆月，如易科罰金，以佰元折算壹日
。扣案經營六合彩賭博所用之記事簿陸本均沒收。
甲○○在公眾得出入之場所賭博財物，處罰金捌仟元，如易服勞役，以佰元折算壹
日。
      事      實
一、乙○○自民國九十二年二月初起至同年六月十日止，基於意圖營利之概括犯意，
    自任組頭之「柱仔腳」，連續提供臺南市○區○○路一Ｏ九二巷二號住處之公眾
    得出入之場所，經營俗稱為六合彩之賭博，聚集不特定多數人在該處簽賭下注或
    以上開住處家裡之市內電話號碼即（Ｏ六）0000000，供不特定人以電話
    下注六合彩賭博，其賭法為賭客每簽押一個號碼，收取賭注新臺幣（下同）八十
    元不等之賭注金，核對香港政府發行每星期二、四開獎之六合彩中獎號碼，簽中
    港號二星者，可得五千七百元之獎金；簽中港號三星者，可得五萬七千元之獎金
    ；簽中臺組特尾三號數者，則依所開出數字之倍數計算獎金，如未押中則押注金
    歸乙○○所有。嗣於九十二年三月十一日晚間六時三十分許，賭客甲○○（係台
    南市警察局第三分局刑事組小隊長），以前揭電話號碼向乙○○簽賭十五支，共
    支付賭金一萬餘元。案經檢察官於另案走私案件中，對甲○○所有之電話號碼0
    000000實施通訊監察時，始獲上情，遂指揮臺南市警察局第五分局督察室
    持搜索票，於九十二年六月十七日下午五時三十分許，對乙○○之前開住宅進行
    搜索，當場扣得乙○○所有且供經營六合彩賭博所用之記事簿六本。
二、案經臺南市警察局第五分局報告臺灣臺南地方法院檢察官偵查起訴。
      理      由
一、訊據被告甲○○於原審、本院審理時矢口否認於上開時、地有賭博之行為，被告
    乙○○亦矢口否認有何提供賭博場所及聚眾賭博之犯行，被告甲○○辯稱：係因
    我所有之電話通訊異常，導致伊心情不好，所以故意打電話給被告乙○○亂佯稱
    要簽賭，但事前有向被告乙○○說明以電話下注簽賭之內容不要當真云云。被告
    乙○○則辯稱：我並未提供賭博場所及聚眾賭博，我只有簽賭云云。經查：
（一）被告乙○○於警詢中均坦承不諱，「（依本局於九十二年六月十七日持臺南地
      院核發之搜索票在臺南市○區○○路一○九二巷二號二樓房間搜獲之從事六合
      彩供人下注賭博財物之筆記本內有關甲○○向你簽注之資料，以什麼代號或名
      義簽注？）我都登記為志仔」，「（你所說的志仔是否為本局所提供甲○○之
      口卡片為同一人？）是同一人無訛」，「你自何時開始從事六合彩供人下注賭
      博財物？）從九十二年二月份起至今，都在家裡以000000000供不特
      定人以電話下注六合彩賭博」等語（見臺灣臺南地方法院檢察署九十二年度偵
      字第七二七二號偵查卷第三頁反面至第四頁、本院卷第五十一頁），被告乙○
      ○於原審審理時亦供稱：「甲○○於九十二年三月十一日晚上六點三十分確實
      有打電話給我說要簽賭，但是電話裡面沒有講說是開玩笑的，所以我就說好」
      等語（見原審九十二年十一月二十六日準備程序筆錄），經核與被告甲○○所
      供：「我是有打電話給乙○○沒有錯」等語互核大致相符（見原審同日筆錄）
      ，本院勘驗被告乙○○在警訊之錄音帶，筆錄製作過程警員與乙○○語氣平和
      ，乙○○全程均以台語回答，比照二者，筆錄內容比錄音內容稍簡單外幾乎一
      致，此有本院九十三年十月十三日驗筆錄附卷可稽（本院卷第四十七頁），足
      證被告甲○○於九十二年三月十一日晚上六時三十分許，確有打電話給被告乙
      ○○至明，故於九十二年三月十一日晚上六時三十分許，被告甲○○與乙○○
      間確有通話，且雙方亦有簽賭情事，堪認屬實。
（二）復依被告甲○○與乙○○於九十三年三月十一日通訊監察之譯文內所論及之簽
      賭數字為：「０６、１６一柱，０９、２９一柱，二星三支，０８一柱，０９
      一柱，０６、１６一柱，三星五支，２８一柱、２９一柱，０６、１６一柱，
      三星三支，０６、１６一柱，２８一柱，２９一柱，３９一柱，四星二支，０
      ６、０８、０９、２９四星二支」乙情，有九十三年三月十一日晚上六時二十
      八分至六時三十分之監聽譯文影本、九十二年度監字第五七號影本卷、監聽之
      錄音帶五卷在卷可考，從而，如依該譯文內所載之上開簽賭號碼，確為被告甲
      ○○向被告乙○○簽賭所用，又審視雙方之對話，完全不知有被監聽，故對話
      極為自然，亦談及過去簽賭輸贏，及如何叫人取款等語，原審及本院經翻閱該
      扣案之筆記本六本，均屬數字，足認係屬簽賭所用之筆記本無誤，雖該筆記本
      中，未有記載九十三年三月十一日晚上六時二十八分至三十分間，被告甲○○
      向乙○○所陳述欲簽賭之前開號碼，衡諸一般簽賭之常情，則縱被告甲○○未
      要求被告乙○○應記載於扣案之筆記本六本內，被告乙○○依理應自行記入簽
      賭用之筆記本內或其他得以記錄之物，以作為將來中獎時給付賭博金額之依據
      ，並得以與被告甲○○計算分得之金額，至為明灼。因此，本院認應尚有未被
      發現之其他紀錄資料，並審衡監聽記錄，被告乙○○在警訊中之自白及上開筆
      本內容，扣案之筆記本雖未載有上開簽賭資料，並不因而遽認被告乙○○、甲
      ○○無簽賭情事。
（三）被告甲○○前述賭博之犯罪事實，業據被告乙○○於警訊中供述綦詳，且有被
      告甲○○與被告乙○○簽賭之電話監聽譯文在卷可稽已如前述，被告乙○○於
      警訊中更具體指出前揭監譯報告表中第一頁第十二行至第十七行、第二頁第四
      行至第八行係一名稱為「志仔」之男子向其下注六合彩之通話內容，並經指認
      被告甲○○之口卡片確認與「志仔」係同一人無訛，即被告甲○○亦自承該譯
      文中之電話確係其撥打，足認被告甲○○確有向被告乙○○簽賭之情事。被告
      甲○○嗣雖為前述辯解，而被告乙○○其後於檢察署偵訊中亦翻異前供附和被
      告甲○○之說詞，改稱被告甲○○係因電話訊號異常，故意打電話佯稱欲簽賭
      下注六合彩，但有事先告知被告乙○○下注內容不要當真云云。惟按一般證人
      基於人性之弱點以及事後避免得罪涉案被告之考量，往往有在嗣後翻異前供而
      改為有利於被告證述之現象，藉以避免遭被告仇視，而被告亦每利用此種情形
      ，主張證人所為之指證前後矛盾或非出於本意，而請求法院排斥其證詞之可信
      性，惟法院對證人所為前後矛盾不一之證詞，不宜僅依表面觀察，發現其一有
      矛盾情形即全然摒棄不採，亦不應依證人事後之翻供即認其原先之證詞不實，
      法院為確實發現真實，仍有必要依前述證人人性弱點之角度深切觀察其前後所
      為不同之證述，何者係真實可信，何者係事後為避免得罪被告所為迴護之詞，
      而不應採信，以作為判決之依據。經查，苟被告甲○○確有向被告乙○○表示
      電話訊號異常，其電話簽賭不要當真之情事，何以此種對被告二人均有利之事
      實，被告乙○○於為警搜扣前述證物後當場（六月十七日下午十八時二十分在
      被告乙○○家中）偵訊時，未為如此陳述？嗣於另名被告甲○○經警傳訊（六
      月十八日）後，被告乙○○再經檢察署（七月十六日）偵訊時（七二七二號偵
      卷第二十五頁、第二十六頁），始作出與被告甲○○先前於警訊中供述完全相
      同，且明顯有違常情之供述。
（四）復查，被告甲○○於警訊及檢察署偵訊中供稱，該電話簽賭係因電話訊號異常
      ，致有上開佯裝簽賭之行為云云，然被告甲○○苟真有電話通訊異常之情形，
      理應向通訊電信公司尋求協助，或將之送修即可，焉有不此之圖，反先向被告
      乙○○表示其手機電訊異常其後電話簽注不得當真，嗣又果真打電話去簽賭之
      理（被告甲○○又非有何重大急迫非聯絡乙○○之事故，苟手機電訊異常，不
      打電話予乙○○即可，何須如此大費周章）？再者，依該監聽譯文所示，被告
      甲○○電話簽賭之內容具體明確，實甚難想像其手機有電訊異常之情事。其次
      ，被告甲○○又辯稱其電話簽賭係開玩笑的云云，然該電話簽賭之內容苟確係
      玩笑之語，何以其簽賭下注之內容會如此具體詳細？且焉有於下注後，復以電
      話聯絡被告乙○○，詢問六合彩號碼是否已開獎之必要（詳參前揭監譯報告表
      ）？被告甲○○始終無法合理交代其電話訊號異常，何以要打電話向被告乙○
      ○簽賭之理由？亦足見其前述辯詞太過牽強難以自圓其說。況被告甲○○係現
      職警察，為台南市警察局第三分局刑事組小隊長，豈有不知簽賭係違法之事，
      以違法情事作為開玩笑事由，違背經驗法則太甚，或以自己違法情事作為測試
      電訊是否異常之方法，亦違背常理太甚，均不足採信。
（五）綜上事證，右開被告乙○○經營六合彩賭博及被告甲○○簽賭之犯罪事實，業
      據被告乙○○於警訊（七二七二號偵卷第四頁）及檢察署偵查中坦承不諱，且
      有被告甲○○與被告乙○○所有之前開電話號碼之監譯報告表（七二七二號偵
      卷第七、八、九頁）在卷足憑，復有查扣如事實欄之記事簿六本扣案可稽，被
      告乙○○及被告甲○○前揭所辯，有悖常情，顯係狡辯卸責之詞，不足採信，
      其等犯行應堪認定。
二、核被告甲○○所為，係犯刑法第二百六十六條第一項前段之普通賭博罪；被告乙
    ○○所為，係犯刑法第二百六十六條第一項前段之賭博罪、第二百六十八條之意
    圖營利供給賭博場所罪及意圖營利聚眾賭博罪。被告乙○○於各該期香港政府六
    合彩開獎前之多次供給賭博場所，聚眾賭博，或與賭徒對賭，均係基於一個賭博
    犯意之決定，達成其同一犯罪之各個舉動，應屬法律概念之一接續行為。其一行
    為而觸犯上述三罪名，應依想像競合犯之例，從較重之意圖營利聚眾賭博罪處斷
    。公訴人認被告乙○○另犯有刑法第二百六十六條第一項之普通賭博罪，惟在事
    實及理由欄均未表示二者係不同犯意，應係誤載，併此敘明。被告乙○○經營多
    期賭博之行為，時間緊接，犯罪構成要件相同，顯均係基於概括之犯意反覆為之
    ，應依刑法第五十六條連續犯之規定論處，並依法加重其刑。
三、原審疏未詳細調查，並詳為勾稽全案證據調查所得，復認監聽內容係監聽走私案
    件偶然所得，且未對被告甲○○為監聽之通知，認監聽內容不具證據能力云云，
    惟檢察官有對被告甲○○為監聽之通知，其監察期間自九十二年三月五日起至九
    十二年四月三日止，此有臺灣臺南地方法院檢察署南檢惟行９２偵００７２７２
    字第一三七二八號通知附卷可稽（本院卷第七頁），且法律並未排除監聽他案所
    得之證據，不具證據能力，是此部分監聽內容，尚非不得為證據，原審未詳查，
    遽認被告等被訴賭博罪尚屬不能證明，而為被告等無罪之諭知，容有未洽。檢察
    官上訴意旨，指摘原判決採證不當，為有理由，自應由本院將原判決撤銷改判。
    爰審酌被告乙○○經營六合彩賭博，危害社會經濟秩序，敗壞社會善良風俗甚鉅
    ，暨其犯罪之動機、目的、手段、經營規模不大、所得之利益亦非鉅大、被告乙
    ○○犯後與被告甲○○串供，意圖為其脫罪而作出不實之供述，妨害犯罪之訴追
    ，犯後態度不佳，等一切情狀，量處如主文所示之刑，並諭知易科罰金之折算標
    準。另審酌被告甲○○身為警察，職司偵查犯罪，對於賭博之犯罪行為，理應依
    法偵辦，乃不此之圖，反自身參與賭博，而被簽賭者，畏懼警方之偵查權，是否
    敢向簽賭之員警收取賭注金，啟人疑竇，其危害警察形象，惡性匪淺等情狀，量
    處如主文所示之刑，並諭知易服勞役之折算標準。扣案之前開六合彩記事簿六本
    ，係供犯罪所用之物，且屬被告乙○○所有，依刑法第三十八條第一項第二款宣
    告沒收之。
據上論結，應依刑事訴訟法第三百六十九條第一項前段、第三百六十四條、第二百九
十九條第一項前段，刑法第五十六條、第二百六十六條第一項前段、第二項、第二百
六十八條、第四十一條第一項前段、第四十二條第二項、第三十八條第一項第二款、
第五十五條，罰金罰鍰提高標準條例第一條前段、第二條，判決如主文。
本案經檢察官劉得鉦到庭執行職務。
中    華    民    國      九十四      年      一      月      二十五    日
                                  臺灣高等法院臺南分院刑事第六庭
                                      審判長法官  蔡    崇    義
                                            法官  董    武    全
                                            法官  侯    明    正
右正本證明與原本無異。
不得上訴。
                                      法院書記官  李    育    儒
中    華    民    國      九十四      年      一      月      二十七    日
附錄法條：
刑法第二百六十六條：
(普通賭博罪與沒收物)
在公共場所或公眾得出入之場所賭博財物者，處一千元以下罰金。但以供人暫時娛樂
之物為賭者，不在此限。
當場賭博之器具與在賭檯或兌換籌碼處之財物，不問屬於犯人與否，沒收之。
刑法第二百六十八條：
(圖利供給賭場或聚眾賭博罪)
意圖營利，供給賭博場所或聚眾賭博者，處三年以下有期徒刑，得併科三千元以下罰
金。
